臺中高等行政法院判決
　　　　　　　　　　　　　　　　　　 96年度訴字第00302號
　　　　　　　　　　　　　　　.
原　　　告　甲○○
被　　　告　臺中縣政府
代　表　人　乙○○
訴訟代理人　丙○○
上列當事人間因年資事件，原告不服教育部中華民國96年6月1日
台訴字第0960037276A號訴願決定，提起行政訴訟，本院判決如
下︰
　　主  文
原告之訴駁回。
訴訟費用由原告負擔。
　　事  實
一、事實概要：原告係台中縣沙鹿鎮沙鹿國民小學退休教師，前
    經由學校檢送相關退休證件報被告申請退休，因其於民國（
    下同）61年2月11日至61年7月31日、61年9月1日至62年7月
    31日分別代理新竹縣坪林國小及太平國小課務，前揭代課年
    資是否為實缺代課，被告先後以95年11月28日府人給字第09
    50330356號函及96年1月17日府人給字第0960019167號函請
    新竹縣政府查證該段年資究屬懸缺代課或職務代理人性質，
    經新竹縣政府查證認該段年資無法認定為實缺代課。被告乃
    以96年2月7日府人給字第0960038485號函復原告，認其代理
    坪林國小范金房教員及太平國小徐展田教員代理教導所遺課
    務，均無法認定為實缺代課，不予併計退休年資。原告不服
    ，提起訴願，遭決定駁回，遂提起本件行政訴訟。
二、兩造聲明：
    (一)原告聲明求為判決：訴願決定及原處分均撤銷。
　　(二)被告聲明求為判決：駁回原告之訴。
三、兩造之陳述：
    (一)原告主張之理由：
    1.依新竹縣政府61年2月9日府人四字第20283號派令為代課
      令，坪林國小代課年資代課教師期間為61年2月11日至61
      年7月31日。另依新竹縣政府61年9月8日府人四字第66407
      號派令，代課教師期間為61年9月1日起至62年7月31日任
      職太平國小代課教師。上揭二代課令皆敘明原告新任職務
      為代課教師，並非代理教師。
    2.原告在上揭二所國小代課教師，並非「代理范金房、徐展
      田」教導所遺課務而己，事實上有在該二所學校擔任導師
      （即班級經營），該二所學校當年津貼（導師費）、擔任
      導護工作及其他行政兼職，並非派令備註欄「所遺課務」
      而己。被告見樹不見林，未注意此有利於原告之情形。行
      政機關就該管行政程序，應於當事人有利及不利之情形，
      一律注意。被告應對原告原始派令為事實上認定，依實際
      服務事實認定，不能拘泥文字便宜措施。
    3.主任係由教師兼代，原告在61年2月11日至61年7月31日及
      61年9月1日至62年7月31日代理新竹縣坪林國小及太平國
      小之課務，係因該二校之教導主任出缺，而教導主任出缺
      ，則教師必然出缺。
    4.61、62年中央既無適法規定，原告無法接受依據64年教育
      部函文規範，因其效力不能追溯既往。希望撤銷原處分，
      從新認定坪林、太平兩校代課年資，以保障原告權益。
    (二)被告答辯之理由：
    1.查學校教職員退休條例第2條規定：「本條例所稱學校教
      職員，係指各級公立學校現職專任教職員，依照規定資格
      任用，經陳報主管教育行政機關有案者。」同條例第21條
      之1第1項前段規定：「教職員在本條例修正施行前後均有
      任職年資者，應前後合併計算。」教育部64年7月29日臺
      (64)人字第19088號函略以：公立學校現職專任合格教師
      於辦理退休或撫卹時，其曾任懸缺代課或代用教師服務年
      資得合併採計。又該部85年6月19日臺人(三)字第8504302
      3號函略以：有關代理代課教師年資，除屬本部64年7月29
      日台人字第19088號函及82年1月11日台人字第01779號
      函規定之懸缺代課教師及兵役缺代課教師年資，得採計辦
      理退休、撫卹者外，餘職務代理人年資尚無法採計辦理退
      休撫卹。
    2.本件原告係台中縣沙鹿鎮沙鹿國民小學退休教師，前經由
      學校檢送相關退休證件報被告申請退休，因其於61年2月
      11日至61年7月31日、61年9月1日至62年7月31日分別代理
      新竹縣坪林國小及太平國小之代課年資，均係新竹縣政府
      所屬學校之代課年資，查新竹縣政府任免令均僅記載原告
      係代教員范金房及徐展田代理教導所遺課務，無法認定代
      課性質，被告先行以96年1月10日府人給字第0960011982
      號函核定原告於96年2月1日退休並支領月退休金，並於該
      函說明三備註(四)載明案內人員該段代理課務年資，刻正函
      請新竹縣政府查證中，暫不予採計，俟查證後再另案辦理
      ，並副知被告及其服務機關在案；被告另分別於95年11月
      28日以府人給字第0950330356號函及96年1月17日以府人
      給字第0960019167號函請新竹縣政府查證該段年資究屬懸
      缺代課或職務代理人性質，經該府96年2月1日府教學字第
      0960017469號函查證以，該段年資無法認定為實缺代課，
      從而被告據以否准原告所請。依據教育部所為訴願之決定
      ，亦有明確之陳述，被告原處分依法並無不合。
    3.懸缺即為教師名額出缺，只有本職為教師的員額出缺才是
      實缺，而教導主任為行政職且為兼任職，並非真正實缺。
      教導主任為行政職而非教師本職，至於主任出缺會由其他
      老師代理或派任新的主任，若由其他老師代理主任職務時
      ，該名老師的課務將由他人代理。
    4.綜上所論，原告之主張均無足採，請判決如聲明。
    理  由
一、按「本條例所稱學校教職員，係指各級公立學校現職專任教
    職員，依照規定資格任用，經呈報主管教育行政機關有案者
    。」、「教職員在本條例修正施行前後均有任職年資者，應
    前後合併計算。」為學校教職員退休條例第2條及第21條之l
    第l項前段所明定。次按「公立學校現職專任合格教師於辦
    理退休或撫卹時，其曾任懸缺代課或代用教師服務年資得合
    併採計。」、「有關代理、代課教師年資，除屬教育部64年
    7月29日台人字第l9088號函及82年l月ll日台人字第01779
    號函規定之懸缺代課教師及兵役缺代課教師年資，得採計辨
    理退休、撫卹者外，餘職務代理人年資尚無法採計辦理退休
    、撫卹。」為教育部64年7月29日臺(64)人字第l9088號函及
    85年6月19日臺人(三)字第85043023號函釋在案。而教育部
    上開函釋，係基於其職權所作，與行為時學校教職員退休條
    例之相關規定意旨，並無不符，自得予以引用。
二、本件原告係台中縣沙鹿鎮沙鹿國民小學退休教師，前經由學
    校檢送相關退休證件報被告申請退休，因其於61年2月11日
    至61年7月31日、61年9月1日至62年7月31日分別代理新竹縣
    坪林國小及太平國小課務，前揭代課年資是否為實缺代課，
    被告先後以95年11月28日府人給字第0950330356號函及96年
    1月17日府人給字第0960019167號函請新竹縣政府查證該段
    年資究屬懸缺代課或職務代理人性質，經新竹縣政府查證認
    該段年資無法認定為實缺代課。被告爰以96年2月7日府人給
    字第0960038485號函復原告，認其代理坪林國小范金房教員
    及太平國小徐展田教員代理教導所遺課務，均無法認定為實
    缺代課，不予併計退休年資。原告不服，循序提起本件行政
    訴訟，並為如事實欄所示之主張。
三、經查，原告為台中縣沙鹿國小學退休教師，其曾於61年2月
    11日至61年7月31日、61年9月1日至62年7月31日分別別在新
    竹縣坪林國小及太平國小擔任代課教師之事實，為兩造所不
    爭，並有新竹縣政府61年2月9日府人四字第20283號派令及
    61年9月8日府人四字第66407號派令附卷可稽（見本院卷第
    22、23頁），自堪信為真實。次查，新竹縣政府61年2月9日
    府人四字第20283號派令載明原告委充坪林國小代課教員，
    備註欄註記：「代教員范金房代理教導所遺課務」，注意事
    項欄註記：「該校教導主任職務准由教員范金房代理，范員
    所遺課務由代理教員甲○○代理，以上兩員均代至新任教導
    主任到職日止，如至61年7月31日新任教導主任尚未到職時
    ，則羅員代至6l年7月3l日止。」；6l年9月8日府人四字第6
    6407號派令載明原告委充太平國小代課教員，備註欄註記：
    「代教員徐展田代理教導所遺課務」，注意事項欄註記：「
    該校教導主住職務准由教員徐展田代理，徐員所遺課務由甲
    ○○代理，以上兩員均代至新任教導到職日止，如新任教導
    主任於62年7月底以前尚未到職時，則羅員代至62年7月底止
    。」依上開2張派令內容觀之，原告於上開期間委充坪林國
    小及太平國小之代課教員，係因該兩校之教導主任出缺，分
    別由各該校之教師范金房、徐展田代理教導主任之職務，然
    後再由原告代理范金房、徐展田教師所遺之課務。足見上開
    2校所出缺者為教導主任之行政職，並非教師出缺，故原告
    代理坪林國小范金房教師代理教導主任所遺課務及代理太平
    國小徐展田教師代理教導主任所遺課務，均非懸缺代課，且
    新竹縣政府亦以96年2月l日府教學字第0960017469號函稱，
    原告係代理坪林國小范師代理教導所遺課務及代理太平國小
    徐師代理教導所遺課務，均無法認定為實缺代課（見本院卷
    第38頁）。是原告僅係代理徐、范2位教師代理各該校教導
    主任所遺之課務，該段代理教師年資均無法認定為實缺代課
    。又原告主張學校主任係由教師兼任，主任出缺即為教師出
    缺，其代理上開課務即屬懸缺代課云云。惟按各校編制之主
    任雖由教師兼任，固有原告提出之國中小教職員編制標準表
    1件可憑，然該主任雖規定應由有教師資格者兼任之，但其
    編制仍為行政職之主任，並非教師職之編制，原告主張主任
    出缺即為教師出缺，尚有誤解。至於原告於代理期間，除代
    理范金房、徐展田代理教導所遺課務外，並擔任班級導師、
    導護及其他行政工作，縱使屬實，亦不影響其非懸缺代課之
    認定。再按「行政主管機關就行政法規所為之釋示，係闡明
    法規之原意，應自法規生效之日起有其適用。」為司法院釋
    字第287號解釋在案，是被告依上開函釋意旨，未予併計原
    告上開代課年資，並無違法律不溯及既往之原則。綜上所述
    ，原告上開主張，均非可採。從而被告以96年2月7日府人給
    字第0960038485號系爭函否准原告併計代課期間之年資，核
    無違誤，訴願決定遞予維持，亦無不合，原告起訴論旨請求
    撤銷，為無理由，應予駁回。
四、據上論結，本件原告之訴為無理由，依行政訴訟法第195條
    第1項後段、第98條第1項前段，判決如主文。
中　　華　　民　　國　　96　　年　　9　　月　   26    日
                 第二庭審判長法  官  胡  國  棟
                             法  官  莊  金  昌
                             法  官  林  秋  華
以上正本證明與原本無異。
如不服本判決，應於判決送達後20日內向本院提出上訴書狀，其
未表明上訴理由者，應於提起上訴後20日內向本院提出上訴理由
書（須依對造人數附具繕本）；如於本判決宣示或公告後送達前
提起上訴者，應於判決送達後20日內補提上訴理由書（須附繕本
）。未表明上訴理由者，逕以裁定駁回。
中　　華　　民　　國　　96　　年　　10 　月　   1     日
                             書記官  蔡  宗  融
